臺灣士林地方法院刑事判決　　　　　　　100年度易字第453號
公　訴　人　臺灣士林地方法院檢察署檢察官
被　　　告　黃致學
上列被告因詐欺案件，經檢察官提起公訴（100 年度偵字第9631
號），本院判決如下：
    主  文
黃致學幫助意圖為自己不法之所有，以詐術使人將本人之物交付
，累犯，處有期徒刑肆月，如易科罰金，以新臺幣壹仟元折算壹
日。
    事  實
一、黃致學前因重利案件，經本院以95年度簡字第383 號判決判
    處有期徒刑4 月確定，於民國96年1 月31日易科罰金執行完
    畢。詎仍不知悛悔，其可預見提供金融帳戶予姓名年籍不詳
    之人使用，可能幫助不詳之犯罪集團從事財產犯罪行為，作
    為取得財物或財產上利益之管道，竟基於縱使該人將其帳戶
    用以從事詐欺取財之財產犯罪行為，亦不違反其本意之幫助
    犯意，而於100 年6 月21日至同年7 月6 日下列詐騙款項匯
    入提領前某日時，在臺灣地區某不詳處所，將其前向中華郵
    政股份有限公司淡水中興郵局（下稱淡水中興郵局）申辦取
    得之局號0000000 號、帳號0000000 號帳戶提款卡與密碼，
    交予某真實姓名年籍不詳之成年人，藉以幫助該成年人所屬
    詐欺集團從事財產犯罪之犯行。嗣該犯罪集團成員即共同意
    圖為自己不法之所有，基於詐欺取財之犯意聯絡，而先後為
    下列之詐欺取財犯行：(一)先於100 年7 月6 日上午9 時30分
    許，撥打電話予人在新北市五股區之潘榮明，向其佯稱：其
    先前網路購物付款時誤勾分期付款單據，將被扣款12期，須
    至自動櫃員機操作取消設定云云，致潘榮明陷於錯誤，信以
    為真，依指示至新北市○○區○○路48號統一超商內之自動
    櫃員機操作，而於同日晚間10時11分、25分許，分別轉帳匯
    款新臺幣（下同）23,998元、2,108 元至黃致學上揭帳戶內
    ，詐騙集團成員旋將詐得款項提領一空。(二)再於100 年7 月
    6 日晚間8 時30分許，撥打電話予人在新北市土城區之陳怡
    幸，向其佯稱：其先前網路購物付款誤遭設定分期付款，須
    至自動櫃員機前操作取消設定云云，致陳怡幸陷於錯誤，信
    以為真，依指示至新北市○○區○○路14號統一超商內之自
    動櫃員機操作，而於同日晚間10時53分許，轉帳匯款27,000
    元至黃致學上揭郵局帳戶內，旋遭領一空。嗣經潘榮明、陳
    怡幸報警循線查獲。
二、案經新北市政府警察局淡水分局報請臺灣士林地方法院檢察
    署檢察官偵查起訴。
    理  由
一、本件認定事實所引用之本件卷內所有卷證資料（包含人證與
    文書證據、物證等證據）之證據能力，檢察官及被告於本院
    審理時均不爭執（見本院卷第18頁），且無證據證明係公務
    員違背法定程序所取得；又卷內之各項文書證據，亦無刑事
    訴訟法第159 條之4 第1 款、第2 款顯有不可信而不得為證
    據之情形，故均認有證據能力。
二、被告黃致學對其申辦取得上揭郵局帳戶之提款卡、密碼，嗣
    該帳戶資料遭詐騙集團利用，使被害人潘榮明、陳怡幸匯入
    款項，及款項旋遭提領等情，坦認不虛（見審易卷第16頁反
    面至第17頁、本院卷第19至22頁），其中申辦帳戶之事，有
    其上揭郵局帳戶之客戶歷史交易清單在卷可稽（見偵卷第40
    頁）；而被害人潘榮明、陳怡幸受騙詳情，則據其等警詢中
    指訴歷歷（見偵卷第8 至11頁），並有中國信託銀行自動櫃
    員機交易明細表3 紙在案可佐（見偵卷第16、17頁），此部
    分事實，首堪認定。
三、被告雖矢口否認犯罪，辯稱：係因應徵工作，才在臺北車站
    南二門將上揭郵局帳戶之存簿封面影本交付對方，作為薪資
    匯款使用，絕無交付提款卡與密碼予他人使用云云。然查：
  (一)被告雖辯稱因應徵工作而交付郵局帳戶存摺封面影本云云，
    然就所辯應徵工作乙節，均無法提出與之相合之紀錄、甚或
    任何證人、證物可供調查，已難信實。
  (二)且被告自承伊當時依對方要求先刷存簿確認無存款乙情（見
    本院卷第21頁反面），則被告既稱交付存摺封面影本係因供
    薪資匯款之用，實無在交付前先確認帳戶內無存款之必要。
  (三)況依被告所辯情節，對於應徵公司之名稱、公司地址均稱不
    詳，不僅未至應徵公司之營業處所面試，甚且未確定錄取與
    否，即在與應徵公司無關之臺北車站南二門前交付供薪資匯
    款使用之上揭郵局帳戶存摺相關資料（見本院卷第20頁），
    均悖常情事理。
  (四)再依被告所辯：「對方約我於7 月6 日13時許在臺北車站南
    二門，他要求我交付郵局存摺封面影本，請我確認我的郵局
    帳戶內沒有存款，我才交付給他」（見偵卷第6 頁）、「在
    臺北車站南二門面試，對方叫我交給他存摺影本時，有叫我
    先去刷本子」（見偵卷第35頁）乙節，然依被告於100 年7
    月8 日警詢中所提出，其補摺後之存摺內頁影本記載，僅顯
    示至100 年6 月21日為止之交易，有該存摺內頁影本可按（
    見偵卷第14頁）。而本院依職權向該轄之三重郵局函詢結果
    ，據覆：提款卡跨行交易時間列於客戶歷史交易清單之「員
    工編號」項下，有該郵局100 年11月8 日重營字第10000027
    30號函在卷可按（見本院卷第11頁），對照被告帳戶客戶歷
    史交易清單「員工編號」項之記載，被告帳戶於100 年6 月
    21日之後，尚有100 年7 月5 日無摺方式存款11,000元及10
    0 年7 月6 日凌晨4 時18分38秒以提款卡跨行轉出11,000元
    之二筆交易（見偵卷第40頁）。則被告苟真有在100 年7 月
    6 日下午1 時許應徵工作而補摺乙事，存摺內當有該2 筆交
    易記錄之顯示。惟被告所提補摺後之存摺內頁影本（見偵卷
    第14頁），竟無該2 筆交易紀錄，足見所辯不實。
  (五)被告雖否認將提款卡、密碼交予他人使用云云，然觀諸被告
    先辯稱：提款卡我找不到，在哪裡我不知道云云（見偵卷第
    34頁），後改稱：我確定提款卡在家裡，不知道丟在哪裡，
    回去找應該可以找到，我會帶給法院云云（見審易卷第17頁
    ），又翻稱：「我的提款卡在我前妻那裡」、「因為我前妻
    又不知道去哪裡了，所以今日無法帶提款卡來開庭」、「（
    問：為何你知道提款卡在你前妻那裡時，你不跟她拿回來自
    己保管準備開庭？）因為我不曉得她後來又跑走」云云（見
    本院卷第19頁），一再翻覆，不僅始終無法提出其仍持有提
    款卡之相關證據資料以供本院調查，甚至依被告所述，帳戶
    內已無分文，無從經由提款卡領得任何款項，被告前妻豈有
    攜離該提款卡之必要，均非合理。
  (六)且衡之帳戶、提款卡若係申報遺失、竊盜或騙取之物，則該
    帳戶即可能隨時被凍結，詐騙所得款項即無法領出，詐騙集
    團豈會輕易使用竊取、拾獲或騙取所得之帳戶為詐財轉帳之
    用？足認詐騙集團成員於向被害人潘榮明、陳怡幸詐騙時，
    顯有把握該帳戶不會遭被告掛失止付，此等確信，應係出於
    被告自願提供帳戶資料，雙方已達成協議而有共識。凡此事
    證，均足認被告所辯應徵工作遭騙云云之說詞，顯不可採，
    被告確有交付其持有之上開帳戶提款卡及密碼予他人使用，
    至屬灼然。
  (七)雖被告於100 年7 月8 日至郵局欲補摺，同日並至派出所備
    案（見偵卷第6 頁）。然被告既稱並無交付提款卡予他人，
    且於交付存摺封面影本予對方時，已確認存摺內無餘額，實
    無特地去郵局補摺之理。且細繹被告在詐騙集團成員分次提
    領詐騙所得殆盡後始至郵局辦理補摺、警局備案，時間先後
    順序及密接上之巧合，益徵被告確有提供他人使用其帳戶提
    款卡及密碼之舉，不容狡展。
  (八)按認定犯罪事實所憑之證據，並不以直接證據為限，即綜合
    各種間接證據，本於推理作用，為其認定犯罪事實之基礎，
    仍非法所不許，最高法院迭著有27年滬上字第64號、29年上
    字第3362號、32年上字第67號等判例可資參酌；次按任何人
    均可辦理金融帳戶存摺、提款卡使用，如無正當理由，實無
    借用他人存摺、提款卡使用之理，而金融存摺、提款卡及密
    碼亦事關個人財產權益之保障，其專有性甚高，除非本人或
    與本人親密關係者，難認有何理由可自由流通使用該存摺、
    提款卡及密碼，一般人均有妥為保管及防止他人任意使用之
    認識，縱特殊情況偶需交付他人使用，亦必深入瞭解用途及
    合理性，始予提供，且該等專有物品如落入不明人士手中，
    而未加以闡明正常用途，極易被利用為與財產有關之犯罪工
    具，而有犯罪意圖者，非有正當理由，竟徵求他人提供帳戶
    ，客觀上可預見其目的，係供為某筆資金之存入，後再行領
    出之用，且該筆資金之存入及提領過程係有意隱瞞其流程及
    行為人身分曝光之用意，一般人本於一般認知能力均易於瞭
    解，報章媒體復一再披露詐騙集團為規避查緝，故使用他人
    帳戶以遂行詐欺之不法犯罪態樣，被告為一智慮健全、有社
    會經驗之成年人，對此自難諉為不知，被告任意交付帳戶提
    款卡、密碼予他人，該人既有使用帳戶之需，竟不思自行申
    辦，反大費周章收集他人帳戶使用，顯與一般交易常情相悖
    ，則其用途實屬可疑，被告應可預見其將金融帳戶提款卡、
    密碼等物提供他人使用，將幫助他人實施財產犯罪，竟仍將
    其上開銀行帳戶提款卡及密碼交付該來路不明之人，是縱無
    證據證明被告明知該人之犯罪態樣係以該帳戶供詐欺取財之
    用，惟其顯具縱有人以其金融帳戶實施詐欺取財犯罪亦不違
    背其本意之幫助意思至明。
  (九)至被告交付上開帳戶提款卡連同密碼予詐騙集團成員之時間
    ，雖被告否認犯罪而無從詳知，然仍可特定在100 年6 月21
    日（被告補摺顯示最後交易日）後至100 年7 月6 日詐騙款
    項匯入提領前之某時，允宜敘明。
  (十)綜上所述，被告所辯各節，無非畏罪飾卸之詞，不足採信，
    本案事證明確，被告犯行洵堪認定，應予論科。
四、按對於犯罪與正犯有共同之認識，而以幫助之意思，對於正
    犯資以助力，而未參與實行犯罪之行為者，即屬刑法上之幫
    助犯。本件被告基於幫助之犯意，提供前述帳戶提款卡及密
    碼予他人使用，已如前述。嗣該取得帳戶提款卡、密碼之成
    年人或其轉受者與他人共同利用被告之幫助，使上開被害人
    因受施詐術而陷於錯誤，因而匯款至被告所提供之帳戶，雖
    無證據足以證明被告有參與詐欺取財罪構成要件之行為，但
    被告以幫助之犯意參與犯罪構成要件以外之行為，仍應認其
    係詐欺取財罪之幫助犯。
五、查本件向被告取得帳戶提款卡及密碼之不詳姓名成年人為犯
    罪集團成員，核該集團成員所為，均係犯刑法第339 條第1
    項之詐欺取財罪。該犯罪集團成年人間，有犯意聯絡及行為
    分擔，為共同正犯。被告基於幫助之意思，提供所有之上開
    帳戶提款卡及密碼，而對於正犯即收受者犯詐欺罪資以助力
    ，所為係基於幫助普通詐欺之犯意而參與構成要件以外之犯
    行，核其所為，係犯刑法第30條第1 項前段、第339 條第1
    項之幫助詐欺取財罪。被告以一次交付帳戶提款卡、密碼之
    行為，幫助詐欺集團成員分別詐騙潘榮明、陳怡幸等2 名被
    害人，係一行為觸犯數罪名，為想像競合犯，應依刑法第55
    條前段之規定，從一重處斷。又被告本件所犯既屬幫助犯，
    爰依刑法第30條第2 項規定，按正犯之刑予以減輕之。被告
    有事實欄一所載之有期徒刑科刑、執行紀錄，此有臺灣高等
    法院被告前案紀錄表在卷可稽，其受有期徒刑執行完畢後，
    5 年以內故意再犯有期徒刑以上之本罪，為累犯，應依刑法
    第47條第1 項加重其刑，並依刑法第71條第1 項之規定先加
    後減之。爰審酌被告將其所有之金融機構帳戶提供予不法份
    子使用，助長他人犯罪之風氣，並使不法份子易於逃避犯罪
    之查緝，嚴重破壞社會治安及造成被害人尋求救濟之困難，
    所為誠屬不該，並考量犯後未見悛實悔意，被害人總計遭受
    損害之金額達5 萬餘元，危害非輕，兼衡其犯罪手段、目的
    、生活狀況、智識程度暨被告除前揭構成累犯之前科外，尚
    有妨害自由犯罪前科紀錄之素行情形，有臺灣高等法院被告
    前案紀錄表在卷可稽等一切情狀，量處如主文所示之刑，並
    依刑法第41條第1 項前段規定諭知如易科罰金之折算標準，
    以示懲儆。被告提供之前揭帳戶提款卡，既已交付詐欺集團
    使用，已非屬被告所有，且未扣案，參酌被告之帳戶既遭通
    報警示而凍結使用，該帳戶提款卡非但已無用處，尚乏確據
    證明仍然存在，爰不為沒收之諭知，併予敘明。
據上論斷，應依刑事訴訟法第299 條第1 項前段，刑法第339 條
第1 項、第30條第1 項前段、第2 項、第55條、第47條第1 項、
第41條第1 項前段，刑法施行法第1 條之1 第1 項、第2 項前段
，判決如主文。
本案經檢察官許梨雯到庭執行職務。
中    華    民    國    100     年    12    月   20   日
                  刑事第九庭  審判長法  官  黎惠萍
                                    法  官  張明儀
                                    法  官  蘇琬能
以上正本證明與原本無異。
如不服本判決應於收受送達後10日內向本院提出上訴書狀，並應
敘述具體理由；其未敘述上訴理由者，應於上訴期間屆滿後20日
內向本院補提理由書（均須按他造當事人之人數附繕本）「切勿
逕送上級法院」。
                                    書記官  張馨尹
中    華    民    國   100    年    12    月    21    日
附錄本案論罪科刑法條：
中華民國刑法第339條第1項（普通詐欺取財罪）
意圖為自己或第三人不法之所有，以詐術使人將本人或第三人之
物交付者，處 5 年以下有期徒刑、拘役或科或併科 1 千元以下
罰金。